臺灣臺北地方法院民事判決
110年度小上字第128號
上  訴  人    黃適欽  

被  上訴人    李台光  
上列當事人間請求損害賠償事件，上訴人對於民國110年9月10日
本院新店簡易庭110年度店小字第405號小額民事判決提起上訴，
本院不經言詞辯論，逕為判決如下：
    主  文
一、上訴駁回。
二、第二審訴訟費用新臺幣1,500元由上訴人負擔。
    理  由
一、按對於小額程序第一審裁判之上訴或抗告，非以其違背法令
    為由，不得為之；上訴狀內應記載上訴理由，表明原判決所
    違背之法令及其具體內容、依訴訟資料可認為原判決有違背
    法令之具體事實；依上訴意旨足認上訴為無理由者，得不經
    言詞辯論，逕為判決，民事訴訟法第436條之24第2項、第43
    6條之25、第436條之29第2款定有明文。
二、查原判決係以：兩造均為新北市新店區大鵬華城社區之住戶
    。同社區之住戶即訴外人張德綱、孟慶陵、劉秋香、李賈玉
    玲、齊毓海、趙素萍等6人（下合稱張德綱等6人，扣除趙素
    萍外，其他5人合稱張德綱等5人），因認遭上訴人在社區LI
    NE群組中以「比狗還不如」等語辱罵，主張名譽權遭侵害而
    對上訴人提起損害賠償之訴，在二審即臺灣高等法院109年
    度上易字第1239號訴訟程序中（下稱前案），上訴人在上訴
    補充理由狀㈡、㈢裡、在民國109年12月23日言詞辯論程序裡
    ，以「那些自私的傢伙」、「比狗還不如」等語批評被上訴
    人，貶損被上訴人之人格及社會評價，侵害被上訴人之名譽
    權等語為由，判命上訴人給付被上訴人慰撫金新臺幣（下同
    ）10,000元本息，並駁回被上訴人其餘之訴，經核於法洵無
    違誤。
三、上訴意旨略以：前案確定判決既已認定：上訴人於社區LINE
    群組中以「比狗還不如」批評之對象為張德綱等5人等情，
    原判決認定評論之對象為被上訴人，未查明上訴人指摘之對
    象為誰，已違反民事訴訟法第401條第2項規定，顯有違誤等
    語。並聲明：㈠原判決不利於上訴人部分廢棄。㈡第一、二審
    訴訟費用均由被上訴人負擔。
四、本件未經言詞辯論，故無被上訴人之聲明或陳述。 
五、按確定之終局判決就經裁判之訴訟標的，有既判力，民事訴
    訟法第400條第1項定有明文。又所謂爭點效，按法院於判決
    理由中，就訴訟標的以外當事人主張之重要爭點，本於當事
    人辯論之結果，已為判斷時，其對此重要爭點所為之判斷，
    除有顯然違背法令之情形，或當事人已提出新訴訟資料，足
    以推翻原判斷之情形外，應解為在同一當事人就該重要爭點
    所提起之訴訟中，法院及當事人就該已經法院判斷之重要爭
    點法律關係，皆不得任作相反之判斷或主張，始符民事訴訟
    上之誠信原則，此有最高法院73年度台上字第4062號民事判
    決意旨可參。又確定判決，除當事人外，對於訴訟繫屬後為
    當事人之繼受人者，及為當事人或其繼受人占有請求之標的
    物者，亦有效力；對於為他人而為原告或被告者之確定判決
    ，對於該他人亦有效力，民事訴訟法第401條第1、2項亦有
    明文規定，所謂「為他人而為原告」，是指本於一定資格，
    以自己名義為他人擔任原告之情形而言，例如遺產管理人或
    遺囑執行人就遺產為訴訟、破產管理人就破產財團為訴訟、
    被選定之當事人為全體共同利益之人為訴訟等情形。
六、經查，前案確定判決中，張德綱等6人起訴主張之原因事實
    是：上訴人於108年9月21日至10月4日，在「大鵬公共事務
    網」LINE群組中，以「比狗還不如」等語污辱張德綱等6人
    等情，前案確定判決則認定該等LINE訊息僅侵害張德綱等5
    人之名譽，未侵害趙素萍之名譽（見原審卷第89-97頁）。
    但是，本件被上訴人起訴主張之原因事實是：上訴人於109
    年間前案二審程序中，在上訴補充理由狀㈡、㈢、同年12月23
    日言詞辯論程序裡，以「比狗還不如」批評被上訴人等情，
    本件與前案的當事人不同，且張德綱等6人是行使自己的權
    利，為自己而起訴，並非為被上訴人或其他人擔任原告，此
    外，兩件訴訟的訴訟標的、主要爭點均不相同，原審得自為
    審理、判斷，不受前案確定判決既判力、爭點效之拘束。而
    且，上訴人在前案二審的書狀、陳述，與前案原因事實中的
    LINE訊息不同，屬於獨立的新陳述。上訴人主觀上雖然是要
    辯解該等LINE訊息的指摘對象是被上訴人，而非張德綱等6
    人，但從客觀上意義來看，上訴人同時也是在法庭上侮辱被
    上訴人「比狗還不如」。是以，原審認定上訴人在前案二審
    的書狀、陳述侵害被上訴人之名譽權，既未違反民事訴訟法
    第401條第2項規定，亦未違背經驗法則、論理法則。
七、綜上所述，原判決並無上訴人所指違背法令之情事，上訴人
    提起本件上訴，求予廢棄改判，依其上訴意旨足認上訴為無
    理由，爰不經言詞辯論，逕以判決駁回。
八、本件第二審上訴裁判費為1,500元，應由上訴人負擔，此外
    於第二審別無其他訴訟費用產生，爰依職權確定訴訟費用額
    。
九、據上論結，本件上訴顯無理由，依民事訴訟法第436條之32
    第1項、第2項、第449條第1項、第436條之29第2款、第78條
    、第436條之19第1項，判決如主文。　　         
中　　華　　民　　國　　110 　年　　11　　月　　15　　日
                  民事第三庭　審判長法　官　方祥鴻
　　　　　　　　　　　　　　　　　　法　官　陳裕涵
　　　　　　　　　　　　　　　　　  法　官　王沛元
以上正本係照原本作成。
本裁定不得抗告。
中　　華　　民　　國　　110 　年　　11　　月　　15　　日
                                    書記官  顏莉妹